臺灣臺南地方法院民事裁定　　　　　　 100年度事聲字第20號
異　議　人　陳燕修
相　對　人　萬泰商業銀行股份有限公司
法定代理人　盧正昕
上列當事人間聲請返還提存物事件，異議人對於本院司法事務官
於民國100年3月29日所為處分（100 年度司聲字第40號民事裁定
）提出異議，本院裁定如下：
    主  文
異議駁回。
異議程序費用由異議人負擔。
    理  由
一、按當事人對於司法事務官處理事件所為之終局處分，得於處
    分送達後10日之不變期間內，以書狀向司法事務官提出異議
    ；司法事務官認前項異議有理由時，應另為適當之處分；認
    異議為無理由者，應送請法院裁定之；法院認該異議為有理
    由時，應為適當之裁定，認異議為無理由者，應以裁定駁回
    之，民事訴訟法第240條之4第1項至第3項分別定有明文。查
    本院民事庭司法事務官於民國100年3月29日以100 年度司聲
    字第40號裁定准予返還相對人於本院99年度存字第638 號提
    存事件所提存之擔保金，上開裁定於100 年4月7日送達於異
    議人，有送達證書附卷可稽（見本院100 年度司聲字第40號
    卷第19頁）。異議人因就上開處分聲明不服而提出異議，已
    於法定10日不變期間內之100年4月12日具狀向司法事務官提
    出異議，亦有異議人所提異議狀之收文章在卷可參（見本院
    卷第5 頁），嗣經司法事務官認其異議無理由而送請本院裁
    定，揆諸前開說明，本院自應就司法事務官所為之裁定，審
    究異議人之異議有無理由。
二、異議意旨略以：本件相對人萬泰銀行前所聲請之假扣押裁定
    遭上級法院廢棄在案（臺灣高等法院臺南分院99年度抗字第
    118 號民事裁定），且其本案訴訟亦係本件相對人自行撤回
    訴訟，關於本件返還擔保金事件，異議人並未提出任何主張
    ，要求其賠償財產遭扣押期間之損失，已經相當客氣，故本
    件之聲請返還擔保物之程序費用，理應由其自行負擔，方為
    妥適。此外，異議人並非不知依我國司法實務慣例於聲請狀
    內均會聲明將訴訟費用、程序費用等由對造負擔，然本件之
    事實實係相對人恣意聲請假扣押並予以執行，其後准許假扣
    押之裁定遭廢棄，本案訴訟亦撤回，並無任何可歸責於異議
    人之處。為此，爰就程序費用負擔部分提出異議，請求將原
    裁定關於程序費用負擔部分廢棄，且該廢棄部分之程序費用
    由相對人負擔等語。
三、按非訟事件程序費用之負擔有相對人者，準用民事訴訟法有
    關訴訟費用之規定，非訟事件法第21條第2 項定有明文。次
    按訴訟費用，由敗訴之當事人負擔。此於法院以裁定終結本
    案或與本案無涉之爭點者準用之，民事訴訟法第78條、第95
    條亦定有明文。
四、經查：本件相對人前曾依本院99年度司裁全字第644 號民事
    假扣押裁定提供擔保金，並經本院99年度存字第638 號提存
    事件提存，其後因相對人聲請撤回假扣押執行程序，且聲請
    本院以99年度司聲字第782 號裁定命異議人限期行使權利，
    惟異議人逾期未行使權利，相對人爰依民事訴訟法第104 條
    第1項第3款之規定，聲請返還擔保金。而本件既經原裁定認
    定相對人之聲請為有理由，而准予返還相對人所提存之擔保
    金，並於主文第二項諭知：「聲請程序費用由相對人負擔」
    ，揆諸前開法文，原裁定依職權命聲請程序費用由相對人負
    擔，於法並無違誤。至本件聲請返還擔保金之程序費用，依
    民事訴訟法第77條之19第1 項前段規定：「聲請或聲明不徵
    費用。」是本件相對人聲請返還擔保金事件時，並未實際負
    擔任何聲請程序費用，於異議人無不利影響，併予敘明。從
    而異議人異議以聲請假扣押及本案訴訟等並無可歸責於異議
    人之處，故程序費用應由相對人自行負擔全額云云，並不足
    採。綜上所述，原裁定關於定聲請程序費用負擔部份，經核
    認事用法，並無不合。異議人猶指摘原裁定不當，求予廢棄
    聲請程序費用負擔部分，為無理由，應予駁回。
五、結論：本件異議為無理由。依民事訴訟法第240 條之4第3項
    後段、第95條、第78條，裁定如主文。
中    華    民    國   100    年    5     月    26    日
                  民事第一庭    法  官  侯明正
以上正本係照原本作成。
如不服本裁定應於送達後10日內向本院提出抗告狀，並繳納抗告
費新臺幣1,000元。
中    華    民    國   100    年    5     月    26    日
                                書記官  程欣怡